臺灣板橋地方法院刑事判決　　　　　　　96年度訴字第1593號
公　訴　人　臺灣板橋地方法院檢察署檢察官
被　　　告　乙○○
　　　　　　　　　　　1弄22.
指定辯護人　解家源律師
上列被告因重傷害案件，經檢察官提起公訴（95年度偵字第2902
5 號），本院判決如下：
    主  文
乙○○傷害人之身體，因而致重傷，處有期徒刑年貳月。
    事  實
一、乙○○於民國95年11月19日上午7 時10分許，在臺北縣三重
    市○○○路186 號大同公園內下棋時，因甲○在旁觀看時出
    言評論棋局，即心生不滿，於客觀上能預見揮拳毆擊他人眼
    部有致人眼睛受有嚴重減損視能危險可能之情形下，竟基於
    普通傷害之犯意，將甲○壓倒在地後，揮拳毆打甲○左眼，
    致甲○因此受有左眼眼球挫傷併眼瞼裂傷、左眼視神經病變
    、左眼前房出血及左眼眼窩出血併青光眼等傷害，經接受馬
    偕紀念醫院門診追蹤治療後，左眼續併發視神經病變，於95
    年12月28日門診時，左眼視力為於眼前30公分處可辨手動且
    無法矯正，而達嚴重減損一目之視能之重傷害程度。
二、案經甲○訴由臺北縣政府警察局三重分局移送臺灣板橋地方
    法院檢察署檢察官偵查起訴。
    理  由
壹、證據能力有無之判斷：
一、按證人、鑑定人依法應具結而未具結者，其證言或鑑定意見
    ，不得作為證據，刑事訴訟法第158 條之3 定有明文。因證
    人、鑑定人未依法具結，無法擔保其證言係據實陳述或鑑定
    意見為公正誠實，若違反而未具結者，其證言或鑑定意見，
    不應使其具有證據能力。本件檢察官未令證人甲○於陳述前
    具結而為陳述，且查無依法不得令其具結之情形，是上開證
    人於96年1 月19日之證言即無證據能力。
二、馬偕紀念醫院於95年11月22日所出具之甲種診斷證明書，性
    質上雖屬被告以外之人於審判外之書面陳述，而為傳聞證據
    ，惟此乃醫師依醫師法第17條之規定出具之診斷書，應屬刑
    事訴訟法第159 條之4 第3 款所稱之其他於可信之特別情況
    下所製作之文書，自應認得為證據，而有證據能力。又馬偕
    紀念醫院於96年1 月31日馬院醫眼字第0950004449號函所附
    之病歷資料，雖亦屬被告以外之人於審判外所為之書面陳述
    ，屬於傳聞證據，然該等文書之製作，係醫護人員於例行性
    之醫療過程中所須製作之紀錄文書，且無不可信之情況，故
    依刑事訴訟法第159 條之4 第2 款之規定，得為證據。
貳、實體方面：
一、訊之被告乙○○固坦承有於前揭時地因下棋與告訴人甲○吵
    架，進而動手毆打告訴人甲○額頭一下之事實，惟矢口否認
    有何重傷害犯行，辯稱：伊只是打甲○額頭一下，不可能把
    甲○打到那麼嚴重云云。而其辯護人則具狀辯稱被告是基於
    義憤才打告訴人甲○云云。經查：
  (一)被告有於前揭時地因不滿告訴人甲○在其下棋時說話，而揮
    拳毆打告訴人左眼一節，已據其於警詢中坦承不諱（見偵查
    卷第6 頁），核與證人甲○於警詢及本院審理時所述情節相
    符（見偵查卷第9 頁、本院卷第171 頁至第173 頁），而告
    訴人甲○因此受有左眼眼球挫傷併眼瞼裂傷、左眼視神經病
    變、左眼前房出血及左眼眼窩出血併青光眼等傷害，亦有馬
    偕紀念醫院95年11月22日出具之甲種診斷證明書及96年1 月
    31 日 馬院醫眼字第0950004449號函1 件暨所附之病歷附卷
    可稽，再參以被告於本院準備程序及審理時亦均不否認有於
    前揭時地揮拳打告訴人甲○左眼上方一下之事實（見本院卷
    第95 頁 、第174 頁），足徵被告前開警詢中之自白核與事
    實相符。被告於本院準備程序及審理時辯稱伊於前揭時地僅
    有動手毆打告訴人左眼上方的額頭，不會造成告訴人受有如
    事實欄所載之傷害云云，自無可採。
  (二)又告訴人甲○於95年11月19日上午8 時8 分許，即前往馬偕
    紀念醫院急診，主訴被人打傷，當時到院之左眼視力為眼前
    15 公 分處可辨手動（低於萬國視力表零點零壹），經診斷
    結果為受有左眼眼球挫傷併眼瞼裂傷、左眼前房出血、左眼
    眼窩出血併續發性青光眼等傷害，經後續門診追蹤治療，左
    眼續併發視神經病變，最近一次門診日期為95年12月28日，
    當時左眼視力為於眼前30公分處可辨手動（低於萬國視力表
    零點零壹）且無法矯正，依醫理判斷，左眼視力損傷應為外
    傷所導致之結果等情，有馬偕紀念醫院95年11月22日出具之
    甲種診斷證明書及96年1 月31日馬院醫眼字第0950004449號
    函1 件暨所附之病歷附卷可稽，顯見告訴人甲○因上揭傷害
    ，眼睛狀況惡化，其左眼已達於嚴重減損視能之程度，自符
    合刑法第10條第4 項第1 款規之之重傷害要件。
  (三)按「當場激於義憤犯前二條之罪者，處2 年以下有期徒刑、
    拘役或1 千元以下罰金。但致人於死者，處5 年以下有期徒
    刑。」刑法第279 條固定有明文。惟查「刑法上所謂當場激
    於義憤而傷害人，係指被害人之行為違反正義，在客觀上足
    以激起一般人無可容忍之憤怒，而當場實施傷害者而言」（
    最高法院24年上第2246號判例參照）。本件係因被告於前揭
    時地不滿被害人甲○於其下棋時出言評論，而先將被害人甲
    ○先行壓倒在地，始行毆擊之情，為被告所不爭執（見本院
    卷第96頁），被害人甲○既僅是因被告在下棋時出言評論棋
    局，尚難謂有何行為違反正義可言，揆諸前揭說明，自難認
    被告前開毆擊告訴人甲○之行為係出自於當時激於義憤所致
    ，是被告之辯護人為被告辯稱其係出於義憤而為云云，亦無
    足取。
　(四)綜上所述，被告前開所辯，顯係事後卸責之詞，要無可採。
    本件事證明確，被告犯行洵堪認定。
二、被告出拳毆擊告訴人左眼，致告訴人甲○之左眼受有無法治
    癒之重傷害，被告之傷害行為，與告訴人左眼無法治癒重傷
    害之結果間，有相當因果關係。又以拳毆擊人之眼睛部位，
    用力稍失過重，可能會導致本質上即較脆弱之眼睛受創而難
    以治癒，此應為一般客觀上所能預見者，雖不能認定被告本
    人當時主觀上亦有此一預見及故意，但其對於傷害行為之加
    重結果，自仍應負加重結果犯之責任。故核被告所為，係犯
    刑法第277 條第2 項後段之傷害致重傷罪。爰審酌被告僅因
    在公園內之下棋糾紛，即動手毆打年逾80歲之告訴人甲○，
    以致甲○左眼受有難以治癒之重傷害，犯罪所生之危害非輕
    ，犯罪後迄今未與告訴人甲○達成和解，兼衡其除曾因賭博
    遭處罰金外，並無其他犯罪前科（有臺灣高等法院被告前案
    紀錄表一件附卷可稽），素行非差，及犯後坦承部分犯行，
    態度尚可等一切情狀，量處如主文所示之刑。
據上論斷，應依刑事訴訟法第299 條第1 項前段，刑法第277 條
第2 項後段，判決如主文。
本案經檢察官顏世翠到庭執行職務。
中　　華　　民　　國　　96　　年　　12　　月　　27　　日
                  刑事第十三庭    審判長法　官  李麗珠
                                        法  官  許映鈞
                                        法  官  俞秀美
上列正本證明與原本無異。
如不服本判決，應於送達後十日內敘明上訴理由，向本院提出上
訴狀
                                         書記官  林政良
中　　華　　民　　國　　96　　年　　12　　月　　27　　日
附錄本案論罪科刑法條全文：
刑法第277條
傷害人之身體或健康者，處 3 年以下有期徒刑、拘役或 1 千元
以下罰金。
犯前項之罪因而致人於死者，處無期徒刑或 7 年以上有期徒刑；
致重傷者，處 3 年以上 10 年以下有期徒刑。
